臺灣嘉義地方法院刑事裁定
111年度單聲沒字第17號
聲  請  人  臺灣嘉義地方檢察署檢察官
被      告  馬楊淑美
            蔡淑芬
            歐高平
            官義筆
            吳清河
            張勝傑

上列被告因賭博案件，經檢察官聲請單獨宣告沒收扣押物（109
年度緩字第1116、1117、1118、1119、1120、1121號），本院裁
定如下：
    主  文
扣案如附表編號一所示之物及如附表編號四所示現金中之新臺幣
貳佰元均沒收。
其餘聲請駁回。
    理  由
一、聲請意旨略以：被告馬楊○○、蔡○○、歐○○、官○○、吳○○、張
    ○○前因賭博案件，均經檢察官為緩起訴處分確定。扣案如附
    表所示之物，為被告馬楊○○、蔡○○、歐○○、官○○、吳○○、張
    ○○所有供犯罪所用之物，爰依法聲請單獨宣告沒收等語。
二、犯罪所得，屬於犯罪行為人者，沒收之；犯刑法第266條第1
    項之罪，當場賭博之器具、彩券與在賭檯或兌換籌碼處之財
    物，不問屬於犯罪行為人與否，沒收之，刑法第38條之1第1
    項前段、第266條第4項分別定有明文。又檢察官依第253條
    或第253條之1為不起訴或緩起訴之處分者，對刑法第38條第
    2項、第3項之物及第38條之1第1項、第2項之犯罪所得，得
    單獨聲請法院宣告沒收，刑事訴訟法第259條之1亦有明文。
    另違禁物或專科沒收之物得單獨宣告沒收，若案件未起訴者
    ，則由檢察官聲請法院以裁定沒收，刑法第40條第2項定有
    明文，並有司法院18年院字第67號解釋可資參照。而犯刑法
    第266條第1項之賭博罪，當場賭博之器具、彩券與在賭檯或
    兌換籌碼處之財物，不問屬於犯罪行為人與否，均應依同條
    第4項之規定宣告沒收，是該等物品，核屬專科沒收之物甚
    明。
三、經查，被告馬楊○○、蔡○○、歐○○、官○○前因犯刑法第266條
    第1項之賭博罪、被告吳○○、張○○前因犯同法第30條第1項、
    第266條第1項之幫助賭博罪，經檢察官以109年度偵字第780
    8號為緩起訴處分，職權送再議後，經臺灣高等檢察署臺南
    檢察分署檢察長駁回再議而確定，並於110年12月6日緩起訴
    期間期滿均未經撤銷等情，有上開緩起訴處分書、處分書及
    臺灣高等法院被告前案紀錄表等件附卷可稽。又扣案如附表
    編號一所示撲克牌1副（共40張），係由莊家及全體賭客一
    同購買，且為被告馬楊○○、蔡○○、歐○○、官○○用以賭博之賭
    具，此經被告馬楊○○、蔡○○、歐○○、官○○於警詢及偵訊時供
    承明確（見嘉水警偵字第1090019939號卷【下稱警卷】第3
    、7、12、16頁，109年度偵字第7808號卷【下稱偵字卷】第
    52至53、72頁），並有嘉義縣警察局水上分局扣押筆錄、扣
    押物品目錄表、照片等件附卷足憑（見警卷第38至41、48至
    49頁），核屬當場賭博之器具，揆諸上開規定，不問屬於犯
    人與否，均應沒收。
四、又扣案如附表編號二至七所示現金，並非放置於桌上，而係
    分別由被告馬楊○○、蔡○○、歐○○、官○○、吳○○、張○○口袋取
    出扣案，此經被告馬楊○○、蔡○○、歐○○、官○○、吳○○、張○○
    於偵訊時供述明確（見偵字卷第52至54、71頁），並有職務
    報告在卷可稽（見偵字卷第89頁），足認扣案如附表編號二
    至七所示之現金並非於賭檯或兌換籌碼處之財物。又被告官
    ○○於警詢及偵訊時供稱：其身上扣得新臺幣（下同）1,300
    元，其贏得2、300元等語（見警卷第15頁，偵字卷第53頁）
    ，堪信如附表編號四所示被告官○○所有之現金中，有2、300
    元為被告官○○本案賭博犯罪所得之財物，依據前揭規定，應
    依有利於被告官○○之方式，沒收其中現金200元。另扣案如
    附表編號二至三、五至七所示現金及如附表編號四所示現金
    中除上開經沒收以外之剩餘1,100元，雖分別為被告馬楊○○
    、蔡○○、歐○○、官○○、吳○○、張○○所有，然係由被告馬楊○○
    、蔡○○、歐○○、官○○、吳○○、張○○身上取出，被告馬楊○○、
    蔡○○、歐○○、官○○、吳○○、張○○亦均否認為賭博所得之財物
    ，此經被告馬楊○○、蔡○○、歐○○、官○○、吳○○、張○○供述明
    確（見警卷第3、6至7、11、15、20、25頁，偵字卷第52至5
    4、71頁），是此部分現金尚難逕認為被告馬楊○○、蔡○○、
    歐○○、官○○、吳○○、張○○犯罪所得之物，此外亦無證據足認
    係供被告馬楊○○、蔡○○、歐○○、官○○、吳○○、張○○賭博所用
    、犯賭博罪預備之物或所生之物，自無從宣告沒收。至嘉義
    縣警察局水上分局扣押物品目錄表固記載被告蔡○○遭扣得之
    現金金額為2,700元（見警卷第41頁），然被告蔡○○於警詢
    、偵訊時均供稱其遭扣得之金額為2,800元等語（見警卷第7
    頁，偵字卷第71頁），又依據現場扣案物之照片，足見被告
    蔡○○確實係遭扣得2,800元（見警卷第52頁），是前揭嘉義
    縣警察局水上分局扣押物品目錄表上之記載，應為誤載，附
    此敘明。
五、綜上，檢察官聲請沒收如附表編號一所示之物及如附表編號
    四所示現金中之200元，於法有據，應予准許，其餘聲請為
    無理由，應予駁回。另檢察官聲請書固認如附表編號一所示
    之物及如附表編號四所示現金中之200元為供犯罪所用之物
    ，並僅引用刑事訴訟法第259條之1作為沒收依據，然如附表
    編號四所示現金中之200元應為被告官○○之犯罪所得，業如
    前述，又如附表編號一所示撲克牌1副為賭具，亦屬供犯罪
    所用之物，而刑法第266條第4項為專科沒收之規定，業如前
    述，是應優先擇效力較重之刑法第266條第4項及刑法第40條
    第2項之規定諭知沒收，檢察官上開認定，尚有未洽，應由
    本院自行援引適當之規定為沒收之諭知，附此敘明。
六、依刑事訴訟法第259條之1、第455條之36第1項前段、第2項
    ，刑法第38條之1第1項前段、第40條第2項、第266條第4項
    ，裁定如主文。
中　　華　　民　　國　　111 　年　　5 　　月　　12　　日
           　　　 刑事第六庭  法　官　官怡臻 
以上正本證明與原本無異。
如不服本裁定，應於收受送達後5 日內向本院提出抗告狀。（應
附繕本）
中　　華　　民　　國　　111 　年　　5 　　月　　12　　日
　　　　　　　　　　　　　　　書記官　李彥廷
附表：
編號 物品名稱 備註 一 撲克牌1副（共40張） 當場賭博之器具，見警卷第38至41頁。 二 現金2,800元 被告蔡○○所有，見警卷第38至41頁。 三 現金500元 被告歐○○所有，見警卷第38至41頁。 四 現金1,300元 被告官○○所有，見警卷第38至41頁。 五 現金6,800元 被告馬楊○○所有，見警卷第38至41頁。 六 現金3,600元 被告吳○○所有，見警卷第43至46頁。 七 現金5,000元 被告張○○所有，見警卷第43至46頁。